臺灣高等法院刑事判決
上　訴　人
即　被　告　丁○○
選任辯護人　紀亙彥律師
上　訴　人
即　被　告　甲○○
　　　　　　　　　　押)
　　　　　　戊○○
　　　　　　　　　　　巷36號.
上列二人共同
選任辯護人　林清漢律師
上　訴　人
即　被　告　乙○○　男　27歲.
　　　　　　　　　　身分證統一.
　　　　　　　　　　住高雄市○.
　　　　　　　　　　)
選任辯護人　王仁聰律師
上列上訴人因毒品危害防制條例等案件，不服臺灣桃園地方法院
93年度重訴字第57號，中華民國 94年5月27日第一審判決（起訴
案號：臺灣桃園地方法院檢察署 93年度偵字第10188號），提起
上訴，本院判決如下：
    主  文
原判決撤銷。
丁○○共同運輸第一級毒品，處無期徒刑，併科罰金新臺幣伍拾
萬元。罰金如易服勞役，以罰金總額與陸個月之日數比例折算。
褫奪公權終身。扣案如附表所示海洛因均沒收銷燬之，束腹帶壹
條、泳褲壹件、手提電腦貳臺、電腦袋貳個、毒品外包裝、透明
塑膠袋、鋁箔紙均沒收。
甲○○、戊○○、乙○○共同運輸第一級毒品，甲○○、戊○○
均處無期徒刑，褫奪公權終身；乙○○處有期徒刑拾貳年。扣案
如附表所示海洛因均沒收銷燬之，束腹帶壹條、泳褲壹件、手提
電腦貳臺、電腦袋貳個、毒品外包裝、透明塑膠袋、鋁箔紙均沒
收。
    事  實
一、丁○○、甲○○、戊○○、乙○○與綽號「大胖」之丙○○
    （未據偵查起訴）、及在泰國接應、姓名、年籍不詳、綽號
    「阿福」之臺籍成年男子（下稱阿福），均明知海洛因係毒
    品危害防制條例第2條第2項第1 款規定之第一級毒品，亦係
    行政院依據懲治走私條例第2條第4項之「公告管制物品項目
    及其數額」甲類第4 款之管制進出口物品，依法不得持有、
    運輸或私運進口。惟丁○○、丙○○與「阿福」共同基於自
    泰國私運海洛因進入臺灣地區之犯意，由丁○○、「阿福」
    邀同戊○○、甲○○參與，以代付機票及食宿費用並為不詳
    報酬約定，前往泰國以將海洛因夾藏於行李物件中攜帶入境
    之方式，私運海洛因進入臺灣。另丁○○得知乙○○失業中
    ，且積欠銀行債務，亦以代支付機票、食宿費用邀約乙○○
    一同參與。謀議既定，民國 93年6月17日晚上，由丁○○開
    車先到乙○○位於高雄市○○區○○街166巷1號2 樓住處載
    乙○○、繼至屏東載戊○○、甲○○，再至高雄楠梓交流道
    接載丙○○到桃園中正機場，5人一同於93年6月18日搭機至
    泰國曼谷，再轉機至泰國清萊，由丙○○安排住宿於泰緬邊
    境之金城酒店。93年6月25 日中午某時，丙○○、「阿福」
    即以攜帶海洛因入境成功，每塊海洛因磚可得新臺幣（下同
    ）30萬元報酬，回臺後向丁○○拿錢之情，利誘乙○○為渠
    攜帶海洛因回臺，乙○○因失業又積欠銀行債務，且想償還
    丁○○為其支付機票、旅費人情而應允之。丁○○、甲○○
    、戊○○、乙○○、丙○○及「阿福」乃共同基於私運海洛
    因入境臺灣之犯意聯絡，於 93年6月27日早上某時，丙○○
    偕同「阿福」及另名不詳姓名男子到飯店乙○○房間內，由
    「阿福」以附表編號一所示方法將海洛因磚2 塊以束腹帶綁
    於乙○○腹部上，再穿上內褲及泳褲固定之，另丙○○及其
    女友（姓名年籍不詳，無證據證明有犯意聯絡）在清萊機場
    分別交給甲○○、戊○○各1 臺夾藏海洛因之手提電腦後，
    丁○○、甲○○、戊○○、乙○○、丙○○5 人隨即搭機至
    泰國曼谷，欲轉機返臺，惟因無機位，乃在曼谷住宿1 晚，
    丙○○將乙○○身上之海洛因磚卸下，並將甲○○、戊○○
    攜帶之手提電腦拿回保管，再於翌日即 93年6月28日前往機
    場搭機前在飯店將海洛因磚2 塊以同樣方法綁於乙○○身上
    ，並交還手提電腦給甲○○、戊○○攜帶，於該日中午1 時
    30分許，從泰國曼谷搭機飛往桃園中正國際機場，以此方式
    自泰國私運管制物品第1 級毒品海洛因進入臺灣。嗣於當日
    晚間7時30分許，丁○○一行5人在桃園中正國際機場入境時
    ，因丁○○、甲○○、丙○○分別被航警局及調查局列為注
    檢「注意檢查」對象，5 人均被攔下檢查而為警當場查獲，
    並在乙○○身上扣得以束腹帶綑綁，內褲及泳褲固定之毒品
    海洛英淨重677.99公克（包裝重30.25 公克），在甲○○所
    攜帶電腦內查扣毒品海洛英淨重895.28公克（包裝重 43.28
    公克）、戊○○所攜帶電腦內海洛因淨重804.54公克（包裝
    重224.56公克）等如附表所示之物。
二、案經內政部警政署航空警察局移送臺灣桃園地方法院檢察署
    檢察官偵查起訴。
    理  由
一、訊據被告丁○○、乙○○、戊○○、甲○○，固均坦承於93
    年6月18日與丙○○共5人一同搭機到泰國，於 93年6月28日
    再同自泰國返回臺灣，回臺時乙○○身上綁縛海洛因磚2 塊
    、甲○○、戊○○攜帶之手提電腦內被查獲夾藏海洛因之事
    實，惟均始口否認有何私運毒品海洛因之犯行，被告乙○○
    辯稱：航警局把我們每人做完筆錄後，就把我們全部人帶到
    刑警隊，沒有立即製作筆錄，就有1 個員警把我帶到樓上去
    問，只是口頭問，問1 個多鐘頭，再把我帶到樓下，開始製
    作筆錄。警詢筆錄係警員打在電腦上，叫我照電腦上寫的講
    ，我當時已經很累了，沒有仔細看，後來辯護人到看守所接
    見，始知警詢筆錄作成這樣。海洛因係綽號「大胖」之丙○○帶2 個人到飯店房間拿槍脅迫伊，始同意攜帶毒品回台灣
    等語。被告甲○○、戊○○辯稱：電腦是受不詳女子及丙○○所託攜帶回台，不知電腦內藏有毒品海洛因等語。被告丁○○辯稱：未與被告乙○○、甲○○、戊○○共同運輸毒品
    ，不知甲○○、戊○○有攜帶毒品，雖知乙○○有攜帶毒品
    ，惟事先有叫乙○○不要帶等語。
二、被告乙○○雖抗辯警詢筆錄無證據能力云云。惟按被告之自
    白，非出於強暴、脅迫、利誘、詐欺、疲勞訊問、違法羈押
    或其他不正之方法，且與事實相符者，得為證據，刑事訴訟
    法第156條第1項定有明文。經查被告乙○○於警詢時共製作
    2次筆錄，分別為93年6月28日22時、93年6月29日5時25分，
    2 次均為夜間訊問，而警員為詢問前有告知乙○○可以拒絕
    夜間詢問，但乙○○未予拒絕同意繼續做筆錄等情，為乙○○所自承。被告乙○○辯稱到刑警隊後有1 個員警將其帶到
    樓上口頭詢問後再帶到樓下製作筆錄等語。按刑事警察承辦
    案件，事先與嫌疑人談話，瞭解案情後再製作筆錄，如詢問
    筆錄之製作並無前揭刑事訴訟法第156條第1項規定之違法、
    不當取供之情形，則事先瞭解案情尚難認屬違法。則該員警
    應係就案情先予瞭解後再正式詢問並製作筆錄即難認有違法
    之處。至於乙○○另辯稱 93年6月29日警詢筆錄係警員事先
    輸入電腦，再要求伊照著電腦上之內容陳述，及筆錄上括弧
    內之記載非其供述云云。然經原審勘驗乙○○ 93年6月29日
    之警詢錄音帶結果：詢問時係以一問一答方式詢問，各句筆
    錄記載內容是綜合數句問答內容意旨合併記載，筆錄記載有
    括弧部分，是略去問的部分，直接將乙○○之回答內容接續
    記載等情，有勘驗筆錄及該次警詢筆錄全部錄音譯文在卷可
    憑。且證人即製作警訊筆錄之警員己○○於本院審理時亦到
    庭證稱：「（當時你製作筆錄時，是以一問一答的方式，還
    是直接要他們陳述？）我是先瞭解大概的案情之後，就以一
    問一答的方式製作筆錄。（當時他是否有說被脅迫帶毒品的
    事情？）沒有。（是否是先將筆錄的內容打在電腦上，讓被
    告照唸？）不是這樣，我們是一問一答」等語（見本院94年
    9月29 日審判筆錄）。足見警詢筆錄上括弧內之記載，確係
    乙○○之供述，且筆錄記載與乙○○之供述意旨相符，乙○○辯稱係警員於電腦上打好筆錄後要求照念云云，與事實不
    符。查被告乙○○既同意夜間詢問，並就警員詢問事項均能
    清楚回答且與筆錄所載相符，查無警員利用疲勞訊問取供之
    情事，且辯護人對乙○○警詢筆錄有證據能力一節均不爭執
    ，是被告於93年6月29 日警詢所供自有證據能力，先予敘明
    。
三、本件被告丁○○、乙○○、甲○○、戊○○、與丙○○於93
    年6月18日一同搭機前往泰國清萊，於93年6月27日早上乙○○身上綁海洛因磚2 塊（如附表編號一），甲○○、戊○○
    各攜帶1部夾藏海洛因之手提電腦（如附表編號二、三），
    自泰國清萊搭機至曼谷欲搭機返回臺灣，因無機位，乃在曼
    谷停留住宿1天，於 93年6月28日中午1時30分許，自泰國一
    同搭乘中華航空公司CI694 號班機返回臺灣，於入境時為警
    查獲如附表所示第1 級毒品海洛因等事實，業據被告丁○○
    、乙○○、戊○○、甲○○於警詢、偵查及原審審理中供承
    不諱，並經證人即查獲之航警局員警許光明於原審證述明確
    （原審卷一第86-90頁），且有毒品初步鑑驗報告單3紙、臺
    北關稅局扣押貨物運工具收據暨搜索筆錄3 紙、旅客入出境
    記錄查詢表4紙、中正機場入出境服務站檢查通知單3紙、查
    獲之現場照片10張在卷可憑。而被告乙○○、甲○○、戊○○夾帶入境之白色粉末經法務部調查局鑑定結果，均檢出含
    有第1級第6項毒品海洛因之成分（純度、重量如附表所示）
    ，亦有該局93年7月22日調科壹字第080007923號、第000000
    000號、第000000000號鑑定通知書3 紙在卷足稽。此外，復
    有如附表所示供被告私藏夾帶俾運輸毒品所用之束腹帶、泳
    褲、手提電腦、電腦袋等扣案足佐。被告乙○○、甲○○、
    戊○○自泰國之泰緬邊境地區運輸進入臺灣地區之物品為第
    1級毒品海洛因，堪予認定。
四、丁○○與乙○○、丙○○、「阿福」有犯意聯絡及行為分擔
    ：
（一）乙○○是丁○○邀約到泰國，且由丁○○支付機票、旅費
      之事實，為丁○○、乙○○坦承在卷。而「阿福」（阿福
      跟丙○○是不同人等情，業經被告乙○○於94年5 月13日
      原審審理中陳述明確）係丁○○的朋友，經丁○○介紹認
      識，於 93年6月25日晚在清萊市要去餐廳吃飯時，阿福詢
      問乙○○要不要私運海洛因回臺賺外快，如果成功的話，
      1 塊海洛因磚報酬新臺幣（下同）30萬元，乙○○詢問丁○○意見後於 93年6月26日應允同意，阿福並告知成功入
      境後毒品交給丁○○，向丁○○收取報酬。嗣於 93年6月
      27日早上9 時許，丙○○帶阿福及另名姓名年籍不詳之男
      子，在清萊飯店房間內，由阿福以事先準備好之束複、泳
      褲，將海洛因綁於乙○○腹部後，自清萊搭機至曼谷要搭
      機回臺，因無機位，而在曼谷住1 天，當晚丙○○將海洛
      因自乙○○身上卸取下來，於翌日（28日）早上再由丙○○將海洛因2塊綁於乙○○身上，2次綁海洛因時丁○○均
      在場看，未加阻止，亦未說話等情，業據乙○○於警詢、
      偵查、原審羈押訊問及審理中供證明確（93年度偵字第10
      188號卷（下稱偵卷）第21-23、95頁、93年度聲羈字第38
      4號卷第4-5頁、原審卷二第105-125 頁）。又被告乙○○
      於原審93年12月31日審理時又證稱「是回來的前兩天，丙○○跑來在我們要去吃飯的路上，說要帶海洛因」、「在
      泰國聊天的時候，丙○○得知我有跟銀行借了幾十萬，後
      來硬要我帶海洛因，他說要我跟丁○○拿30萬，我可以去
      清償銀行」等語，再參以 93年6月27日早上丙○○與「阿
      福」同到乙○○房間幫乙○○綁海洛因之情，足見丙○○
      與「阿福」有共同利誘乙○○攜帶海洛因之行為。被告丁○○既邀約、招待乙○○同赴泰國，再由丙○○、「阿福
      」誘以重酬利誘乙○○私運海洛因回臺，「阿福」並明白
      告訴乙○○，成功入境後將毒品交給丁○○，丁○○會把
      錢給乙○○，丙○○亦告知乙○○向丁○○拿錢，且丙○○、「阿福」幫乙○○綁毒品時丁○○亦在場等情以觀，
      足證丁○○、丙○○、「阿福」及乙○○，就私運海洛因
      回臺之犯行有犯意聯絡與行為分擔。
（二）丁○○雖辯稱出國前有跟乙○○有講去玩的，沒有要帶海
      洛因，有叫乙○○不要帶云云，惟查：
  １、乙○○前往泰國之機票、食宿費用，均由丁○○支付，已
      如前述。又丁○○與乙○○僅認識約1 個月，經丁○○於
      警詢供承在卷，與乙○○警詢所稱認識1 個多月，不算深
      交等語相符（93年6月29 日警詢筆錄）。丁○○與乙○○
      既僅認識1 個月，又非深交，卻邀乙○○同赴泰國，並支
      付乙○○機票、食宿之全部費用，顯非無端，而另有目的
      。
  ２、乙○○於警詢時稱：「於6月17 日他到我家載我後於車上
      他有向我說；『這次出國你當去玩就好』，意思是叫我這
      次去泰國玩就好，不用幫人家帶東西（指海洛因）回來」
      等語（偵卷第21頁背面、原審卷二第168 頁警詢筆錄錄音
      譯文）。再於原審羈押訊問時稱：「因我沒有工作，丁○○要我跟他去泰國玩，他出錢，並告訴我說當作去玩，不
      要想太多，是否要帶毒品回來，我可以自己決定」等語（
      見原審聲羈字第384號卷第8頁）。衡情，苟丁○○係單純
      招待乙○○至泰國旅遊，自無庸為上開告知，丁○○此舉
      無非預為己身脫罪，並事先透露訊息讓乙○○誤以有猶豫
      考慮空間，而自願參與運輸海洛因，足以顯示丁○○此行
      目的即係要負責看管乙○○攜帶毒品回臺。
  ３、乙○○於原審羈押訊問時，當詢及丁○○有無幫忙勸你運
      毒品回來時？答稱：「黃在旁邊看，阿富（應為「阿福」
      之音誤）勸我」等語（見原審93聲羈字第384號卷第8 頁）
      ，於原審93年8月27 日訊問時稱；「當初丙○○的朋友才
      跟我提帶毒品的事，我不敢一口回絕他，所以我就問丁○○，丁○○要我自己決定」等語（原審卷一第28頁），參
      以丁○○於丙○○、「阿福」幫乙○○綁毒品時，亦在旁
      觀看，並無阻止之行為，且刻意營造由乙○○自己決定運
      毒行為之假像。則丁○○辯稱其有叫乙○○不要帶毒品云
      云，顯係卸責之詞，而被告乙○○稱丁○○有說不要帶等
      語，亦係附和迴護丁○○之詞，均無可採取，被告丁○○
      與丙○○、「阿福」、乙○○間顯有共同運輸海洛因入境
      之犯意聯絡及行為分擔甚明。
（三）被告乙○○雖辯稱其係遭脅迫云云，惟查：
  １、被告乙○○在泰國清萊市時，即自願同意以1 塊海洛因磚
      30萬元之報酬私運海洛因回台之事實，業據乙○○於警詢
      供述：「是綽號『阿富』（應為『阿福』之音誤）於93年
      6月25日傍晚在清萊市我們6人（指被告4 人、丙○○、加
      上阿福1 人）要去餐廳吃飯時，阿福向我搭肩問我要不要
      私運海洛因回台賺外快，如果成功的話1 塊海洛因磚報酬
      台幣30萬元，我就跟他說我考慮看看及問丁○○意見；隔
      天26日中午我們又一起吃飯時我就答應他為他們私運海洛
      因回台，阿福就交代我於私運毒品入境後將毒品交給丁○○，並向其收取報酬台幣60萬元」等語明確（見偵卷第22
      頁）。由上開供詞可見被告乙○○係自願私運海洛因回臺
      。
  ２、乙○○嗣於原審準備程序及審理中，雖改稱伊遭丙○○持
      槍脅迫時，丁○○在場有看到，且當時適逢其母柯林素貞
      打電話給伊，伊有向其母求救云云（見原審卷一第136 頁
      調查證據聲請狀），然查：
    (1)乙○○所供於 93年6月27伊受丙○○、「阿福」及另名姓
      名年籍不詳之男子持槍脅迫，始攜帶海洛因回臺，整個過
      程丁○○都有看到云云（93年9月15 日準備程序筆錄本院
      卷一第122 頁）。然查被告丁○○於原審先則否認其事，
      聲稱「沒有看到」等語（見原審 93年10月6日準備程序筆
      錄、原審卷一第192頁）。雖丁○○嗣於原審94年5月13日
      審理時改稱「門一打開就被架走，我也不知道他們是為了
      攜帶毒品」，又稱「我有問他，他說是為了女孩子的事情
      」等語（見原審 94年5月13日審理筆錄），然與被告乙○○所稱持槍脅迫之情不符，且談論女子之事，依常情何須
      將丁○○架走，丁○○所稱「門一開即被架走」，顯係因
      乙○○已經翻供對丁○○犯行部分為有利陳述而附和乙○○所述「遭架走」之詞，此部分自不足採。
    (2)乙○○所供稱依遭脅迫時，剛好其母打電話給伊，伊有向
      其母求救乙節，雖然其之母柯林素貞於原審到庭證稱於93
      年6月27 日下午5 時許有打電話，乙○○有求救，說有人
      拿槍要他做犯法的事云云。然查依乙○○所述其遭丙○○
      持槍脅迫之時間係 93年6月27日早上在清萊的飯店房間內
      要出發搭機回臺前，為乙○○要攜帶回臺發生爭執，由與
      丙○○同至乙○○房間之「阿福」或姓名年籍不詳之男子
      持槍脅迫，乙○○因害怕始同意，而由「阿福」將海洛因
      綁於乙○○身上，並即搭機至曼谷（見原審卷二第116 頁
      ），然查乙○○之母打電話之時間為93年6月27日下午5時
      38分33秒，有通聯紀錄1紙在卷可稽（見原審卷一第218頁
      ），與乙○○所稱受脅迫之時間是在當日上午並不相符，
      則柯福元上開供詞難以採信，其嗣後所改稱遭丙○○脅迫
      時適其母打電話來，與其母通電話時有求救等語，顯故意
      與其母通話時間相呼應，而證人柯林素貞所為附和迴護乙○○之證詞，亦無可採。
  ３、又依乙○○所述，其除在丙○○第1 次詢問是否攜帶海洛
      因回台賺外快時，有告知丁○○外，並未再問丁○○關於
      帶海洛因及給付30萬元之事，亦未再向丁○○提及丙○○
      持槍脅迫之事（見本院93年12月31日審理筆錄）。惟私運
      海洛因回臺灣是何等嚴重之事，若果乙○○遭丙○○及「
      阿福」持槍脅迫攜帶毒品回臺，豈有不告知丁○○、向丁○○抱怨或請丁○○處理之理？且運輸回台後，海洛因要
      交付何人，能否取得報酬此等重要事項，乙○○竟未向丁○○求證詢問，可見乙○○稱遭威脅始身不由己始同意運
      毒云云，並非實情。
  ４、次查被告丁○○、甲○○、戊○○、乙○○與丙○○共 5
      人在桃園中正機場入境時均被攔下檢查，苟被告乙○○真
      被丙○○持槍脅迫運毒入境，則於被攔下檢查時，依常情
      應即主動告知係受同行之丙○○脅迫，然乙○○不僅未立
      即指證丙○○並表明係遭脅迫，始運輸海洛因之事實，反
      向負責檢查之航警局人員許光明謊稱其係前往清邁談水的
      生意，且於被查獲海洛因之後，於臺北關稅局詢問本案毒
      品私貨是何人在何地委託攜帶來台等情時，乙○○竟供稱
      ：海洛因是自己在泰國美塞向一名叫作阿信的男子以臺幣
      54萬元購得等語，此有證人許光明之證詞及乙○○於臺北
      關稅局之筆錄在卷可憑（見原審卷二第88頁、偵卷第37頁
      ），足見被告乙○○在返臺被查獲之第一時間內，根本未
      提及任何遭受脅迫之情。何況被告乙○○所稱其於 93年6
      月27日受脅迫時併遭毆打等語，卻未見乙○○身上有任何
      受傷之處，有乙○○被查獲之照片2 張在卷可參（偵卷第
      34頁），足見乙○○所稱受脅迫乙節，並非事實。
  ５、綜上所述，顯見被告乙○○係受利誘而自願私運海洛因回
      臺，其所稱受脅迫而運毒品入境云云，顯係卸責之詞，並
      不足採。
五、被告丁○○與甲○○、戊○○、丙○○、「阿福」間就走私
    運輸毒品之犯行有犯意之聯絡及行為分擔：
（一）甲○○、戊○○係受丁○○、「阿福」邀同到泰國，並代
      支付機票、食宿費用：
  １、查本件被告等到泰國原係緣於戊○○認識丁○○，丁○○
      找戊○○，戊○○再邀甲○○到泰國，且由丁○○支付機
      票、食宿費用等情，業據被告甲○○、戊○○於偵查中、
      原審羈押訊問、原審93年8月27日訊問筆錄、94年2月2 日
      審理時供述明確（偵卷第96頁、原審93年聲羈字第384 號
      卷第5頁、原審卷一第34、124頁、原審94年2月2日審理筆
      錄）。雖被告丁○○就有關其與甲○○、戊○○2 人究竟
      如何搭線遠赴泰國經過情形，所供略有出入，或稱是在泰
      國有兩個朋友阿福、阿雄，其中1 人的朋友或弟弟來找伊
      後另外跟他們約的，但要伊順便載他們一起去」等語（原
      審卷一第53頁）；或稱兩個泰國的朋友跟伊聯絡，叫伊帶
      甲○○跟戊○○一起去泰國；或稱是戊○○、甲○○他們
      聯絡阿福的；或稱是戊○○之友人「紅龜」託伊帶戊○○
      、甲○○到泰國（惟戊○○否認有「紅龜」之朋友）等語
      ，有各次筆錄在卷可憑（偵卷第98頁、原審卷一第53、19
      2頁、94年5月13日審理筆錄）。然觀乎被告丁○○歷次供
      詞，均可知甲○○、戊○○乃因阿福之故，輾轉與丁○○
      同行，並由丁○○先代墊甲○○、戊○○之機票、費用。
      縱所供略有出入，並不影響甲○○、戊○○是由丁○○、
      「阿福」共同邀約到泰國，並由丁○○代支付機票、旅費
      之事實。
  ２、又依被告乙○○供稱綽號「阿福」者是丁○○介紹認識，
      且丙○○與「阿福」是利誘乙○○攜帶海洛因回臺及交付
      海洛因之人，及由「阿福」幫乙○○綁海洛因於身上等情
      ，再參以被告乙○○於本院審理時以證人身分仍結證稱毒
      品係丙○○及「阿福」交給伊等語不諱（見本院 94年9月
      29日審判筆錄）。足見「阿福」應確有其人，且「阿福」
      應即係在泰國供應之毒販。至於丁○○一行5 人抵泰國時
      ，丁○○於警詢稱是阿勇至泰國機場接機等語，惟為乙○○否認並稱無人接機，是丙○○安排（原審卷137、138頁
      ），是有無「阿勇」、「阿雄」、「阿信」之人本極有可
      疑，更難認所謂「阿勇」、「阿雄」、「阿信」、「紅龜
      」等人與被告4人有犯意聯絡。
  ３、關於乙○○、甲○○、戊○○前往泰國之機票食宿費用究
      係何人支付乙節？經查：被告乙○○、甲○○、戊○○三
      人於偵查時均一致供稱渠等赴泰國之旅費均係被告丁○○
      支付（見偵查卷第96 、97頁）。雖被告丁○○於原審 93
      年8月27 日訊問時供稱「就是到我家來的那個人（他叫阿
      林）拿7 萬元給我，讓我去幫他們（指甲○○、戊○○）
      辦的」、「阿福他們有安排房間給我們住」（原審卷一第
      57頁）。於原審 94年5月13日審理時供稱「乙○○的機票
      是我幫他出的，其他人是他們拿錢給我買機票」、「他們
      每人拿2萬元給我」、「住宿費用是他們自己支付」、「
      甲○○及戊○○的機票錢是我先支付，我先拿一條鑲鑽的
      金項鍊去典當7 萬多元。」、「阿煌出國之前就拿兩萬元
      給我，但是在他還沒有拿給我之前，我就先拿金項鍊去典
      當支付。」、「我在臺灣只拿到紅龜的兩萬，到泰國之後
      阿福再給我兩萬泰銖。」云云，其各次陳述前後不一，互
      為矛盾。而被告甲○○於原審 93年8月27日訊問時則改稱
      ：「是我一個朋友（我不知道他的名字）幫我買機票，旅
      費是我自己付的」等語（原審卷一第34頁），惟查若有朋
      友幫甲○○買機票，甲○○豈有不知之理，且丁○○既坦
      承先幫甲○○、戊○○買機票，甲○○所稱不知道買機票
      者名字，顯不合理，其欲隱匿與丁○○間關係之情甚明。
      再參以被告甲○○於原審 94年5月13日審理前從未提及有
      「阿明」之人，惟於原審94年5月13日審理時卻又改稱「
      我出國前有拿2 萬元給阿明，因為他跟丁○○認識，我請
      阿明把錢拿給丁○○」等語，所辯顯係附和丁○○於該日
      所稱「其他人是他們拿錢給我買機票」、「他們每人拿 2
      萬元給我」之詞，核不足採。又被告戊○○於原審93年8
      月27日訊問時先則稱「食宿是丁○○支付的，機票是我們
      1人出1萬3千元請丁○○幫忙買的。1 萬3千元還沒有給丁○○」等語（原審卷一第47頁）。於原審94年2月2日審理
      時改稱機票是阿南仔先付，於原審 94年5月13日審理時又
      改稱丁○○先墊，阿煌會幫忙先付給丁○○云云，前後供
      述不一，先稱係「阿南」，後又稱「阿煌」，顯均係臨庭
      附和丁○○所為杜撰之詞，無足採信。
  ４、綜上丁○○、甲○○、戊○○所述，歷次供述前後不一，
      顯見渠三人臨訟訊問時互相附和，以致於每次供述不一，
      人名綽號更前後不同，足見3人上揭供述不實，無足可採
      。被告乙○○、甲○○、戊○○三人於偵查時所供稱渠等
      赴泰國之旅費均係被告丁○○支付等情，應與實情相符。
（二）次查被告戊○○所攜帶之手提電腦係丙○○於 93年6月27
      日上午在清萊機場交付，甲○○之手提電腦則是丙○○之
      女友（姓名年籍不詳）在清萊機場交付，到泰國曼谷因無
      機位被告4人及丙○○再停留1晚，丙○○即將戊○○、甲○○之手提電腦均拿回丙○○與丁○○同住之房間內，於
      翌日（28日）早上再拿出交給戊○○等情，業據被告戊○○於原審94年5月13日審理時供述明確。甲○○雖稱93年6
      月28日在曼谷飯店是由同一女子交付電腦，惟 93年6月27
      日無機位返臺，丙○○即將甲○○及戊○○之手提電腦拿
      回自己房間保管，而該日丙○○與丁○○同住一房，並無
      何女子，且丁○○稱有看到丙○○拿該2 個本案扣案之電
      腦包包出來（原審 94年5月13日審理筆錄），另又無人看
      見有何女子將電腦交付甲○○，是28日甲○○攜帶之電腦
      應係由丙○○交付無誤。再依戊○○所述，93年6月27 日
      交付甲○○手提電腦之女子是丙○○在泰國之女友，在清
      萊該女子並未上飛機，而被告等在曼谷因無機位搭機不成
      後，甲○○亦將該手提電腦交給丙○○拿回保管，顯見該
      女子在清萊機場僅係幫丙○○拿給甲○○攜帶而已，並無
      證據證明該女子亦係共犯，而甲○○亦明知該手提電腦為
      丙○○所交付攜帶甚明。
（三）又查被告4人與丙○○於93年6月18日同行前往泰國時，並
      未見丙○○攜帶手提電腦等情，為被告戊○○供承在卷（
      原審卷二第185 頁），又丙○○交付甲○○、戊○○之本
      案扣案電腦2 臺，為舊型電腦，時下已很少人在使用，經
      證人許光明證述在卷（原審卷二第89頁），衡情丙○○自
      不可能自泰國買該2 臺電腦回臺。且按一般常情，若果受
      人之託攜帶行李入境，而被查獲夾藏違禁物時，必據實以
      告該行李係受何人之託攜帶，不會隱匿。本件甲○○、戊○○攜帶之手提電腦為丙○○所交付，且丙○○亦同機返
      臺，已如前述，然為警查獲時，被告甲○○、戊○○竟未
      指證丙○○，且均誆稱係受陌生人委託攜帶，再者被告戊○○於警詢、偵查中均供稱伊是要到泰國買毒品自己吸食
      用、在泰國期間有將海洛因攙入香煙內施用等語（見偵查
      卷第69、70頁），顯見其對海洛因有所認識，且其在警詢
      所稱帶毒品供自己施用之說詞乃事先即行編好預為查獲時
      避免株連他人之託詞。
（四）被告甲○○自稱其從事木工（原審卷一第37頁），都要工
      作才能生活，沒什麼積蓄，因做工領不到錢才想要出國玩
      ，並非欲走私毒品云云（原審卷二94年2月2日審理筆錄）
      ，然查被告甲○○於93年度本件案發前之上半年已有出國
      2次紀錄（含本次共3次），且時間密集，分別於 93年4月
      22日出國，93年5月1日回臺，93年5月26 日再與蔡慶章同
      行到緬甸，93年6月5日回臺，而蔡慶章於93年6月5日回臺
      時被查獲於行李箱內夾藏海洛因磚4 塊（毛重1556公克）
      ，航警局因發現與蔡慶章同行之甲○○十分可疑，因而將
      甲○○列為重要關係人而嚴密列管，本件因甲○○、丁○○、丙○○同被列為「注檢」對象而查獲等情，有甲○○
      入出境紀錄查詢表、內政部警政署航空警察局航警刑字第
      0930025513號函暨查獲本件走私毒品案件警員洪文貴之偵
      破緣由報告書（偵查卷第59頁、原審卷一第108 頁）在卷
      可憑。按毒梟允以報酬並招待國人到泰國旅遊，於返國之
      際，在身上或攜帶之物件夾藏私運海洛因入境之情形，經
      常見諸於報章媒體導所報導，況被告甲○○甫與蔡慶章同
      行到緬甸，回臺時蔡慶章因於行李中夾帶海洛因入境被查
      獲，既有上開事件，則被告甲○○對於在攜帶物件中夾藏
      毒品入境之事不可能不知，自無可能如其所言僅貪圖5000
      元報酬而受他人之託攜帶不明行李回臺。且甲○○既知所
      攜帶之手提電腦係同行之丙○○所交付攜帶，竟於為警查
      獲時不指證丙○○，反稱係在曼谷機場受一陌生女子委託
      交付，因見該女子行李太多拿不動，又手抱小孩，心軟才
      幫她拿電腦，該女子允給5000元報酬等語（原審卷一94年
      2月2日審理筆錄），顯見其刻意隱匿犯行，所為前開辯解
      為卸責之詞，亦不足採。
（五）被告乙○○於警詢時已供承：「事先知道丁○○載他們 2
      人（指甲○○、戊○○）去泰國是要幫他私運海洛因回台
      ，因為在載他們兩人之前在車上丁○○有跟我說過，他要
      叫他們2個幫他帶東西（指海洛因）回台」等語（93 年偵
      字第10188號卷第21頁背面）。再丁○○於93年6月17日先
      載到乙○○後，在車上對乙○○說「這次出國當去玩就好
      ，不用幫人家帶東西回來（偵卷第21頁背面、原審卷二16
      8 頁警詢錄音譯文）。上開乙○○警詢中所述內容，並經
      原審勘驗警詢錄音內容無誤。雖乙○○於原審 94年5月13
      日審理時改稱因為被丙○○綁上毒品之後，憎恨丁○○，
      才會在第2 次警詢時說丁○○在車上有說要叫戊○○和甲○○去泰國帶毒品回來，實則不然等語，然縱依乙○○所
      稱脅迫伊之人係丙○○，而攜帶海洛因回臺係受利誘而自
      願為之，則被告乙○○並無恨丁○○、誣陷丁○○之理，
      從而乙○○辯稱因恨丁○○才在警詢中為此陳述云云，顯
      係事後迴護丁○○之詞，無足可採。
（六）又查被告甲○○、戊○○係受丁○○、「阿福」邀同到泰
      國，並代支付機票、食宿費用，且由丁○○購買機票等情
      ，已如前述，而丁○○、乙○○、甲○○、戊○○、丙○○5人於93年6月18日一起自臺灣搭機到泰國曼谷，再轉機
      到清萊，住宿於泰、緬邊境之金城飯店，在泰國期間之全
      部食宿、登機交通等事宜，均由丙○○安排，亦經丁○○
      供述「我是訂到泰國的機票，泰國的行程是丙○○帶我們
      走的」等語在卷（原審 94年5月13日筆錄），核與被告乙○○所述丙○○負責5個人全部登機、住房事宜相符（ 93
      年12月31日審理筆錄原審卷二第137頁），而在泰國 8、9
      天，除1、2天到美斯樂遊玩外，其餘時間均在飯店或飯店
      附近閒逛，除用餐外，被告等人賦閒飯店居多，為乙○○
      、甲○○、戊○○供承在卷，顯見被告等此次泰國之行並
      非如甲○○、戊○○所言純為旅遊。又泰國、緬甸邊境地
      區，為毒品產地及毒梟輸出海洛因之要地，而丁○○及丙○○帶乙○○、甲○○、戊○○到毒品輸出要地之清萊，
      並於 93年6月27日取得毒品後隨即返臺，顯見此行目的是
      要自泰國私運海洛因回臺，則被告乙○○所稱丁○○說甲○○、戊○○是要幫丁○○帶海洛因回臺等情，堪信為真
      實，被告甲○○、戊○○自亦明知此行是要攜帶海洛因回
      臺甚明。
（七）綜合上情，本件被告甲○○、戊○○既係由丁○○邀同到
      泰國，且由丁○○購買機票辦理出國手續，甲○○亦有與
      阿福聯絡，由丁○○帶同甲○○、戊○○到泰國與阿福見
      面，並由丙○○負責在泰國行程，及將取得之海洛因夾藏
      於電腦內分別交付甲○○、戊○○攜帶回臺等情。按共同
      正犯之意思聯絡，原不以數人間直接發生者為限，即有間
      接之聯絡者，亦包括在內。如甲分別邀約乙、丙犯罪，雖
      乙、丙間彼此並無直接之聯絡，亦無礙於其為共同正犯之
      成立，有最高法院77年台上字第2135號判例足資參照。綜
      上本件被告乙○○與甲○○、戊○○分別受丁○○邀約到
      泰國，由丙○○、「阿福」交付海洛因或綁於乙○○身上
      、或夾藏於手提電腦內給甲○○、戊○○攜帶，再由丁○○及丙○○押帶回臺等情，丁○○、乙○○、甲○○、戊○○與丙○○、阿福有共同自泰國運輸海洛因入境之犯意
      聯絡及行為分擔之事實，堪以認定。本件事證明確，被告
      4 人犯行洵堪認定，應依法論科。另丙○○經本院以證人
      身分傳拘無著，惟因其具有共犯關係，應由檢察官另行依
      法偵辦，附此敘明。
（八）被告甲○○、戊○○與丁○○、丙○○、阿福有私運海洛
      因回臺之犯意聯絡及行為分擔等情，已如前述。至於甲○○、戊○○走私運輸毒品入境之報酬，衡之海洛因之價值
      高，甲○○，戊○○攜帶海洛因回臺，與丁○○、丙○○
      、阿福等間應另有報酬之約定，參之乙○○之報酬為一塊
      海洛因30萬元，則甲○○、戊○○2 人之報酬亦應與其相
      當為是。從而被告甲○○辯稱以5000代價受不詳女子所託
      等詞，並無足採，已如前述。而被告戊○○先則稱代價 2
      萬元（偵卷第69頁背面），嗣改稱5000元（原審卷一第45
      頁），後又改稱「是那個人講要給點車馬費，他沒有說多
      少錢」云云（原審卷二第183 頁），先後不符，亦無可採
      。
六、末按本件自被告乙○○身上查扣之白色磚狀物品及自甲○○
    、戊○○攜帶之手提電腦內扣案之白色粉狀或塊狀物品，已
    經法務部調查局鑑驗均含第1級第6項海洛因成分，有法務部
    調查局鑑定通知書3 紙在卷可稽，其重量、純度均詳如附表
    所載，該海洛因是否同一產地製造或同一批製造，不影響被
    告等人共同運輸毒品入境之犯行，丁○○之辯護人請求將扣
    案海洛因再次送驗以確定扣案之海洛因是否同一產地製造或
    同一批製造，核無必要。又本件事證已斟明確，辯護人聲請
    對被告測謊亦無必要，均併予敘明。
七、按海洛因屬於毒品危害防制條例第2條第2項所列之第1 級毒
    品，且經行政院公告為「甲類第4 款之管制進出口物品」。
    被告丁○○、乙○○、甲○○、戊○○未經許可，擅自將行
    政院公告管制之第1 級毒品海洛因自國外私運進入我國國境
    ，均係犯毒品危害防制條例第4條第1 項之運輸第1級毒品罪
    及懲治走私條例第2條第1項之私運管制物品進口罪。渠等非
    法持有第1 級毒品海洛因之低度行為為運輸毒品之高度行為
    所吸收，均不另論罪。被告丁○○、乙○○、甲○○、戊○○與丙○○、「阿福」間互有犯意聯絡及行為分擔，均為共
    同正犯，起訴書犯罪事實僅認被告4 人有共同正犯關係，自
    有未合，附此敘明。被告丁○○、乙○○、甲○○、戊○○
    所犯前開2 罪名，乃以一行為而同時觸犯之，為想像競合犯
    ，應依刑法第55 條規定，從較重之運輸第1級毒品罪處斷。
    被告乙○○並無任何前科紀錄，有本院被告前案紀錄表一份
    在卷可稽，其因一時貪圖小利而夾帶走私毒品入境，惟尚未
    獲取利益即被查獲，其犯罪後供述犯行，且知所悔悟，其犯
    罪之情狀堪以憫恕，在客觀上足以引起一般同情，認為即予
    宣告法定低度刑期猶嫌過重，爰依刑法第五十九條之規定減
    輕其刑。
八、原審認被告等罪證明確，予以論罪科刑，固非無見，惟查毒
    品危害防制條例第19條第1 項關於沒收之規定，係採義務沒
    收主義。故凡犯同條例第4條至第9條、第12條、第13條或第
    14條第1項、第2項之罪者，其供犯罪所用之物或因犯罪所得
    之財物，均應諭知沒收，法院無審酌之餘地。而毒品之外包
    裝有防止毒品裸露、逸出及潮濕之功用，並便於攜帶及運輸
    ，其係供運輸毒品所用之物，至為顯然。原判決關於扣案如
    附表所示之束複帶1條、泳褲1件、手提電腦2臺、電腦袋2個
    以及第1 級毒品海洛因之外包裝、透明塑膠袋、鋁箔紙等，
    竟未依上開規定宣告沒收，而依刑法第38條第1項第2款之規
    定宣告沒收，自有適用法則不當之違誤。而主文就毒品之外
    包裝、透明塑膠袋、鋁箔紙等，亦漏未宣告沒收。本件被告
    四人提起上訴，上訴固無理由，惟因原判決既有不當，爰由
    本院撤銷改判。並審酌被告丁○○為本件運輸毒品首謀，甲○○、戊○○僅係受邀參與，而私運之海洛因數量達2 公斤
    多，如流入市面，加速毒品氾濫，對國人身體健康、社會安
    寧秩序產生之危害至鉅，犯罪後除乙○○供述犯行外，其餘
    被告一再飾詞狡辯，毫無悔意等情狀，分別量處如主文第 2
    、3 項所示之刑，及就丁○○科處罰金部分諭知易服勞役之
    折算標準，被告丁○○、甲○○、戊○○部分，並依刑法第
    37條第1 項之規定，宣告褫奪公權終身。至公訴人雖求為被
    告甲○○、戊○○酌減刑度，然本院審酌毒品戕害國民健康
    至鉅，製造、運輸、販賣等行為情節尤重，更應嚴加非難，
    所為實乃法所不容而懸為厲禁，被告甲○○、戊○○實難委
    為不知，而本件共同參與運輸入境之數量高達2 千餘公克，
    數量非小，對社會可能造成危害甚大，其等僅因經濟困窘己
    身之私即參與，甚為可訾，依一般國民社會感情，難認其犯
    本件之罪可堪憫恕，且被告甲○○、戊○○犯罪後猶一再飾
    詞以各種些微細節上之差異，企圖混淆視聽、脫免刑責，態
    度不佳等，本院衡酌上情，科以所犯本件最低度刑即無期徒
    刑，亦無情輕法重之情，難認有刑法第59條酌減法定刑度之
    適用，併此敘明。
九、按基於共同犯罪行為，應由共犯各負全部責任之理論，從而
    被告等私運回臺如附表所示之海洛因，均屬第1 級毒品，應
    依毒品危害防制條例第18條第1 項前段規定，宣告沒收銷燬
    之。至於扣案如附表所示束腹帶1條、泳褲1 件、手提電腦2
    臺、電腦袋2 個係共犯「阿福」、丙○○交付被告私藏夾帶
    俾運送海洛因之物品，其餘如附表所示第1 級毒品海洛因之
    外包裝、透明塑膠袋、鋁箔紙係用於包裹毒品，防止毒品漏
    逸、潮濕，以便於攜帶運輸，為供運輸毒品所用之物，均依
    毒品危害防制條例第19條第1 項之規定宣告沒收。又被告乙○○雖自承運輸第1級毒品海洛因成功後，可得60 萬元之報
    酬（1塊海洛因磚30玩，2塊共60萬元），惟被告尚未實際取
    得，自無庸對之宣告沒收。另甲○○、戊○○攜帶海洛因回
    臺亦未成功入境，無證據證明已收取報酬，爰亦不予宣告沒
    收。
十、據上論斷，應依刑事訴訟法第369條第1項前段、第364 條、
    第299條第1項前段，毒品危害防制條例第4條第1項、第18條
    第1項前段、第19條第1項，懲治走私條例第2條第1項、第11
    條，刑法第11條前段、第28條、第55條、第59條、第37條第
    1項、第42條第3項，罰金罰鍰提高標準條例第1條前段、第2
    條，判決如主文。
本案經檢察官劉靜婉到庭執行職務。
中　　華　　民　　國　　94　　年　　10　　月　　13　　日
　　　　　　　　　刑事第十庭審判長法　官  陳正雄
　　　　　　　　　　　　　　　　　法　官  許宗和
　　　　　　　 　 　　　　　　　　法　官  許錦印
以上正本證明與原本無異。
如不服本判決，應於收受送達後十日內向本院提出上訴書狀，其
未敘述上訴之理由者並得於提起上訴後十日內向本院補提理由書
（均須按他造當事人之人數附繕本）。
                                  書記官  楊妙恩
中　　華　　民　　國　　94　　年　　10　　月　　19　　日
附錄本案論罪科刑法條全文：
毒品危害防制條例第4條第1項
製造、運輸、販賣第1 級毒品者，處死刑或無期徒刑；處無期徒
刑者，得併科新臺幣1000萬元以下罰金。
附表
┌──┬───┬────────┬────────┬──────┐
│編號│攜帶人│  方    式      │   海洛因重量   │其他扣案物品│
├──┼───┼────────┼────────┼──────┤
│一  │乙○○│內褲外穿泳褲，將│淨重677.99公克  │束腹帶1條   │
│    │      │海洛因二塊置於內│純度78.61%      │泳褲1件     │
│    │      │褲與泳褲間，再以│純質淨重532.97公│            │
│    │      │束複帶固定綁於小│        克      │            │
│    │      │腹部            │包裝重30.25公克 │            │          ││          │
├──┼───┼────────┼────────┼──────┤
│二  │甲○○│以透明塑膠袋包裝│淨重895.28公克  │手提電腦1 台│
│    │      │再包覆鋁箔紙，置│純度77.66%      │  電腦袋1 個│
│    │      │於電腦夾層中    │純質淨重695.27公│            │
│    │      │                │        克      │            │
│    │      │                │包裝重43.28公克 │            │
├──┼───┼────────┼────────┼──────┤
│三  │戊○○│以透明塑膠袋包裝│淨重804.54公克  │手提電腦1 台│
│    │      │再包覆鋁箔紙，置│純度76.82%      │  電腦袋1 個│
│    │      │於電腦夾層及電腦│純質淨重618.05公│            │
│    │      │提袋夾層中      │        克      │            │
│    │      │                │包裝重224.56公克│            │            │          │
└──┴───┴────────┴────────┴──────┘
